臺灣宜蘭地方法院刑事判決
111年度訴字第325號
公  訴  人  臺灣宜蘭地方檢察署檢察官
被      告  陳世龍


            游林哲


上 2人共同
選任辯護人  屠啟文律師
            黃鈺書律師
上列被告等因廢棄物清理法案件，經檢察官提起公訴（111年度
偵字第5630號），嗣於本院準備程序進行中，被告等就被訴事實
為有罪之陳述，經本院告知簡式審判程序意旨，並聽取公訴人及
被告等之意見後，本院合議庭裁定改由受命法官獨任依簡式審判
程序審理，並判決如下：
    主  文
乙○○共同犯廢棄物清理法第四十六條第四款之非法清理廢棄物罪
，處有期徒刑拾月。緩刑貳年。未扣案之犯罪所得新臺幣拾伍萬
元沒收，於全部或一部不能沒收或不宜執行沒收時，追徵其價額
。
丙○○共同犯廢棄物清理法第四十六條第四款之非法清理廢棄物罪
，處有期徒刑陸月，如易科罰金，以新臺幣壹仟元折算壹日。未
扣案之犯罪所得新臺幣貳仟元沒收，於全部或一部不能沒收或不
宜執行沒收時，追徵其價額。
    事實及理由
一、本件犯罪事實及證據，除證據部分另補充「被告乙○○、丙○○
    於本院準備程序及審理中之自白」外，其餘均引用如附件起
    訴書之記載。
二、論罪科刑：
  ㈠是核被告乙○○、丙○○所為，均係犯廢棄物清理法第46條第4款
    之非法清理廢棄物罪。被告乙○○與被告丙○○間就犯罪事實欄
    所載犯行，有犯意聯絡及行為分擔，均應論以共同正犯。 
  ㈡按犯罪之情狀顯可憫恕，認科以最低度刑仍嫌過重者，得酌
    量減輕其刑，刑法第59條定有明文。該條所規定之酌量減輕
    其刑，係裁判上之減輕，必以犯罪之情狀可憫恕，認為宣告
    法定最低度之刑猶嫌過重者，始有其適用。又刑法第59條規
    定犯罪之情狀可憫恕者，得酌量減輕其刑，其所謂「犯罪之
    情狀」，與同法第57條規定科刑時應審酌之一切情狀，並非
    截然不同之領域，於裁判上酌減其刑時，應就犯罪一切情狀
    （包括第57條所列舉之10款事項），予以全盤考量，審酌其
    犯罪有無可憫恕之事由（即有無特殊之原因與環境，在客觀
    上足以引起一般同情，以及宣告法定低度刑，是否猶嫌過重
    等等），以為判斷（最高法院95年度台上字第6157號判決意
    旨參照）。查廢棄物清理法第46條第4款之非法清理廢棄物
    罪之法定刑為「1年以上5年以下有期徒刑，得併科新臺幣（
    下同）1500萬元以下罰金」，然同為非法清理廢棄物之人，
    其原因動機不一，犯罪情節未必盡同，或有大量承接非法清
    理廢棄物業務以此牟利者，亦有一次性偶發為之者，其非法
    清理廢棄物所造成危害社會之程度自屬有異，但法律科處此
    類犯罪，所設法定最低本刑則屬相同，殊難謂為非重，自非
    不可依被告客觀之犯行與其主觀之惡性二者加以考量其情狀
    ，是否有可憫恕之處，適用刑法第59條之規定酌量減輕其刑
    ，期使個案裁判之量刑，能斟酌至當，符合罪刑相當原則及
    比例、平等原則。查被告2人本件非法清理廢棄物之犯行，
    其次數僅有1次、數量亦非甚鉅，且其2人先前均無違反廢棄
    物清理法案件之紀錄，被告丙○○更係受僱於被告乙○○而參與
    本案犯行，堪認被告2人惡性均非重大，造成社會整體侵害
    之程度較小，其所犯廢棄物清理法第46條第4款之非法清理
    廢棄物罪，最輕法定本刑為1年以上有期徒刑，而有情輕法
    重之情形，在客觀上足以引起一般人之同情，本院認其等之
    犯罪尚足堪憫恕，爰就被告2人所犯之罪，均依刑法第59條
    規定酌減其刑。
　㈢爰以行為人之責任為基礎，並審酌被告乙○○、丙○○為貪圖便
    利，而未依規定清理廢棄物，以前揭方式非法清除、處理廢
    棄物之犯罪動機、手段，及破壞自然環境、造成污染，有害
    土地利用之程度，暨其等犯後均知坦承犯行，並兼衡被告乙○○自述高中肄業之智識程度、勉持之家庭經濟狀況、已婚、
    需扶養三個未成年小孩，及被告丙○○自述國中畢業之智識程
    度、勉持之家庭經濟狀況、未婚、需扶養母親等一切情狀，
    分別量處如主文所示之刑，並就被告丙○○部分諭知易科罰金
    之折算標準。又查被告乙○○前未曾因故意犯罪受有期徒刑以
    上刑之宣告，其因一時不慎致罹刑典，且犯後已坦承犯罪，
    並已自行出資委託合格清除業者將現場清理完畢，復另行向
    數個公益及社福團體捐款共計21萬元，堪認被告乙○○已具悔
    意，是本院審酌上情，認被告乙○○經此偵審程序及科刑教訓
    後，應當知所警惕，而無再犯之虞，前開所宣告之刑以暫不
    執行為適當，爰依刑法第74條第1項第1款規定，諭知被告緩
    刑2年，以啟自新。至被告丙○○在本案判決前另因不能安全
    駕駛之公共危險案件，經本院以110年度交易字第127號判處
    有期徒刑6月確定，於民國110年9月1日易科罰金執行完畢等
    情，有其臺灣高等法院被告前案紀錄表在卷可按，尚不符刑
    法第74條第1項各款得宣告緩刑之情形，自無從給予緩刑之
    寬典，併此說明。
三、按犯罪所得，屬於犯罪行為人者，沒收之。但有特別規定者
    ，依其規定。前二項之沒收，於全部或一部不能沒收或不宜
    執行沒收時，追徵其價額，刑法第38條之1第1項、第3項分
    別定有明文。查被告乙○○於本院審理中坦承本案非法清理廢
    棄物之行為共計獲得15萬元，起訴書雖記載證人甲○○係以31
    萬元委託被告乙○○清理廢棄物，而認被告乙○○本件犯罪所得
    為31萬元，然證人甲○○先於警詢證稱：伊跟被告乙○○說處理
    完垃圾後，費用約31萬元許。嗣於本院證稱：伊於警察局所
    稱之31萬元包含施工及機具及清運廢棄物的15萬元，總共30
    萬9千多，清運廢棄物的15萬元是伊請被告乙○○先估價，後
    來照這15萬元給被告乙○○等語，此部分並經證人甲○○當庭提
    示手機內與被告乙○○之對話紀錄，且有振龍實業社請款單在
    卷可佐，是應認定被告乙○○本案犯罪所得為15萬元；被告丙○○所收取被告乙○○給付之2千元報酬，為其本件犯行之犯罪
    所得。被告2人之犯罪所得均未經扣案，自應依前開規定，
    分別對被告乙○○、丙○○於其犯行項下宣告沒收，並均於全部
    或一部不能沒收或不宜執行沒收時，追徵其價額。
四、依刑事訴訟法第273條之1第1項、第299條第1項前段、第310
    條之2、第454條第2項，廢棄物清理法第46條第4款、刑法第
    11條前段、第28條、第59條、第41條第1項前段、第74條第1
    項第1款、第38條之1第1項前段、第3項，刑法施行法第1條
    之1第1項，判決如主文。
本案經檢察官韓茂山提起公訴，經檢察官葉怡材到庭執行職務。
中　　華　　民　　國　　111 　年　　11　　月　　18　　日
                  刑事第五庭  法  官　陳嘉瑜
以上正本證明與原本無異。　　　　　　　　　
如不服本判決應於收受本判決後20日內向本院提出上訴書狀，並
應敘述具體理由。若未敘述理由者，應於上訴期間屆滿後20日內
向本院補提理由書狀(均須按他造當事人之人數附繕本)。
                              書記官  蔡嘉容
中　　華　　民　　國　　111 　年　　11　　月　　18　　日
所犯法條：
廢棄物清理法第46條
有下列情形之一者，處1年以上5年以下有期徒刑，得併科新臺幣
1千5百萬元以下罰金：
一、任意棄置有害事業廢棄物。
二、事業負責人或相關人員未依本法規定之方式貯存、清除、處
    理或再利用廢棄物，致污染環境。
三、未經主管機關許可，提供土地回填、堆置廢棄物。
四、未依第41條第1項規定領有廢棄物清除、處理許可文件，從
    事廢棄物貯存、清除、處理，或未依廢棄物清除、處理許可
    文件內容貯存、清除、處理廢棄物。
五、執行機關之人員委託未取得許可文件之業者，清除、處理一
    般廢棄物者；或明知受託人非法清除、處理而仍委託。
六、公民營廢棄物處理機構負責人或相關人員、或執行機關之人
    員未處理廢棄物，開具虛偽證明。
附件：
臺灣宜蘭地方檢察署檢察官起訴書
                                     111年度偵字第5630號
　　被　　　告　乙○○　男　44歲（民國00年00月00日生）
　　　　　　　　　　　　住宜蘭縣○○鄉○○○路000巷00號
　　　　　　　　　　　　國民身分證統一編號：Z000000000號
　　
　　　　　　　　丙○○　男　41歲（民國00年0月0日生）
　　　　　　　　　　　　住宜蘭縣○○鄉○○○路000號
　　　　　　　　　　　　國民身分證統一編號：Z000000000號
上列被告等因違反廢棄物清理法案件，業經偵查終結，認應提起
公訴，茲將犯罪事實及證據並所犯法條分敘如下：
　　　　犯罪事實
一、乙○○從事營建工程業務，負責駕駛大貨車及開怪手，其於民
    國111年1、2月間接獲不知情鄰居甲○○以新臺幣（下同）31
    萬元之價格委託清除、處理位在宜蘭縣○○鄉○○路00巷00號房
    屋拆除後所產生之一般事業廢棄物業務，其明知從事廢棄物
    清除、處理業務，應向直轄市、縣（市）主管機關或中央主
    管機關委託之機關申請核發公民營廢棄物清除、處理機構許
    可文件後，始得受託從事清除、處理廢棄物之業務；然為牟
    取利益，在未領有廢棄物清除、處理許可文件下，為清除、
    處理上開一般事業廢棄物，竟與丙○○共同基於違反廢棄物清
    理法之犯意聯絡，由乙○○於民國111年2月28日23時許，駕駛
    車牌號碼000-0000號營業用大貨車搭載丙○○，自上址將上開
    房屋拆除後所產生之廢木材、廢塑膠等營建廢棄物載運至宜
    蘭縣員山鄉長堤路旁「葫蘆堵大橋左岸河畔」空地任意棄置
    （棄置廢棄物量約84.421立方公尺），並由丙○○在現場把風
    ，乙○○棄置上開一般事業廢棄物後，為掩人耳目，避免遭他
    人發現，遂於同年3月1日21時許，以怪手將棄置之廢棄物往
    樹林處推移，之後並點火燃燒該廢棄物，以此方式非法清除
    、處理一般事業廢棄物。嗣經宜蘭縣政府消防局員山分隊接
    獲民眾報案該處起火後，並派員前往滅火，循線追查，始查
    悉上情。
二、案經宜蘭縣政府警察局宜蘭分局報告偵辦。
　　　　證據並所犯法條
一、證據清單：　　　
編號 證  據  清  單　　 待　 證　 事　 實 1　 被告乙○○於警詢及偵查時之供述 被告乙○○坦承有以15萬元之代價清除、處理上開一般事業廢棄物，並以2000元之代價邀約被告丙○○前往把風，並將該一般事業廢棄物棄置在葫蘆堵大橋左岸河畔空地，之後有再以怪手將棄置之一般事業廢棄物往樹林內推移之事實。惟矢口否認有點火燃燒該棄置之一般事業廢棄物，辯稱：是被告丙○○要點火沒有點著云云。 2　 被告丙○○於警詢及偵查時之供述 一、上開遭棄置在宜蘭縣員山鄉長堤路旁「葫蘆堵大橋左岸河畔」空地之一般事業廢棄物係被告乙○○駕駛車輛所清運棄置之事實。 二、被告丙○○坦承被告乙○○有以2000元之代價邀約其前往把風之事實。 三、被告乙○○、丙○○有要點火燃燒棄置之廢棄物之事實。惟辯稱：沒有點著云云。 3 證人即現場廢棄物所遺留之資料人李偉忠、李素嬌於警詢之證述 上開房屋拆除係由證人甲○○所負責之事實。 4 證人即負責房屋拆除人甲○○於警詢之證述 上開房屋係由其負責拆除、整地；拆除後所產生之一般事業廢棄物係以31萬元之價格委託被告乙○○處理之事實。 5 現場採證照片、現場廢棄物遭點燃消防局前往滅火照片、宜蘭縣政府環境保護局環境稽查工作紀錄 佐證被告乙○○、丙○○棄置上開一般事業廢棄物，之後點火燃燒非法清除、處理一般事業廢棄物之事實。 
二、核被告乙○○、丙○○所為，均係犯廢棄物清理法第46條第4款
    非法清除、處理廢棄物罪嫌；被告乙○○、丙○○就上開犯行，
    具有犯意聯絡及行為分擔，請論以共同正犯。又被告乙○○、
    丙○○之犯罪所得分別為31萬元、2000元，請依刑法第38條之
    1第1項規定宣告沒收，於全部或一部不能沒收或不宜執行沒收
    時，請依同條第3項之規定追徵其價額。
三、依刑事訴訟法第251條第1項提起公訴。
　　此　致
臺灣宜蘭地方法院
中　　華　　民　　國　 111　　年　　8 　　月　　21　　日
　　　　　　　　　　　　　　　檢　察　官　韓茂山
上正本證明與原本無異
中　　華　　民　　國　 111　　年　　8 　　月　　31　　日
                              書  記  官  李佩穎
所犯法條：
廢棄物清理法第46條
有下列情形之一者，處 1 年以上 5 年以下有期徒刑，得併科新
臺幣 1 千 5 百萬元以下罰金：
一、任意棄置有害事業廢棄物。
二、事業負責人或相關人員未依本法規定之方式貯存、清除、處
    理或再利用廢棄物，致污染環境。
三、未經主管機關許可，提供土地回填、堆置廢棄物。
四、未依第 41 條第 1 項規定領有廢棄物清除、處理許可文件
    ，從事廢棄物貯存、清除、處理，或未依廢棄物清除、處理
    許可文件內容貯存、清除、處理廢棄物。
五、執行機關之人員委託未取得許可文件之業者，清除、處理一
    般廢棄物者；或明知受託人非法清除、處理而仍委託。
六、公民營廢棄物處理機構負責人或相關人員、或執行機關之人
    員未處理廢棄物，開具虛偽證明。